臺灣臺南地方法院新市簡易庭民事判決
111年度新小字341號
原      告  明台產物保險股份有限公司

法定代理人  松延洋介
訴訟代理人  王一如  


被      告  謝有福  
上列當事人間請求損害賠償事件，經本院於民國111年5月26日言
詞辯論終結，判決如下：
    主      文
被告應給付原告新臺幣玖仟貳佰零柒元，及自民國一百一十一年
四月七日起至清償日止，按週年利率百分之五計算之利息。
原告其餘之訴駁回。
訴訟費用新臺幣壹仟元，其中新臺幣陸佰肆拾伍元由被告負擔，
餘由原告負擔。
本判決原告勝訴部分得假執行。
    事實及理由
壹、程序方面：
一、按民事訴訟法第170條、第173條前段規定，當事人喪失訴訟
    能力或法定代理人死亡或其代理權消滅者，訴訟程序在有法
    定代理人或取得訴訟能力之本人承受其訴訟以前當然停止；
    第168條、第169條第1項及第170條至前條之規定，於有訴訟
    代理人時不適用之。又第168條至第172 條及第174條規定所
    定之承受訴訟人，於得為承受時，應即為承受之聲明，同法
    第175 條第1 項亦定有明文。查本件原告之法定代理人原為
    長瀨耕一，嗣於本件訴訟進行中變更為松延洋介，業經原告
    於民國111年5月26日本院言詞辯論程序陳報在卷（見本院卷
    第73頁），並有董事長選任公告在卷可稽（見本院卷第77頁
    ），與前開規定核無不合，應予准許。
二、按因侵權行為涉訟者，得由行為地之法院管轄，民事訴訟法
    第15條第1項定有明文。本件被告之住所雖在花蓮縣，惟原
    告依據侵權行為法律關係提起本件訴訟，並主張侵權行為地
    為臺南市永康區，依上開規定之意旨，本院就本事件自有管
    轄權。
三、被告經合法通知，無正當理由未於言詞辯論期日到場，核無
    民事訴訟法第386條各款所列情形，爰依原告聲請，由其一
    造辯論而為判決。　　
貳、實體方面：
一、原告起訴主張：被告於民國109年6月18日17時許，駕駛車牌
    號碼000-0000號自用小客車，在臺南市永康區尚青市場停車
    場內，因未注意後方車輛而倒車不慎擦撞由原告所承保、訴
    外人即被保險人許梅英所有並停放在停車格內之車牌號碼00
    00-00號自用小客車（下稱系爭車輛），致系爭車輛受損（
    下稱系爭事故）。系爭車輛經送廠維修，修復費用為新臺幣
    （下同）14,278元（含零件費用6,085元、板金費用2,002元
    、烤漆費用6,191元），原告已依保險契約悉數賠付被保險
    人，並依保險法第53條第1項規定取得代位求償權。為此，
    爰依侵權行為之法律關係及保險法第53條第1項規定，提起
    本件訴訟等語。並聲明：被告應給付原告14,278元，及自起
    訴狀繕本送達翌日起至清償日止，按週年利率5％計算之利息
    。
二、被告未於言詞辯論期日到場，亦未提出書狀作任何聲明或陳
    述。
三、得心證之理由：
　㈠原告主張之事實，業據其提出系爭車輛之行車執照、臺南市
    政府警察局永康分局復興派出所處理非道路交通事故事後報
    案登記表、車損照片、估價單、統一發票、汽車險賠款同意
    書等資料為證（見本院卷第17頁至第29頁），並經本院依職
    權向臺南市政府警察局永康分局調取案發現場照片核閱屬實
    （見本院卷第49頁至第55頁），而被告經合法通知未於言詞
    辯論期日到場爭執，亦未提出書狀為任何聲明或陳述，本院
    審酌原告所提證據，堪認原告主張之事實為真實。
  ㈡按因故意或過失，不法侵害他人之權利者，負損害賠償責任
    ；汽車、機車或其他非依軌道行駛之動力車輛，在使用中加
    損害於他人者，駕駛人應賠償因此所生之損害，民法第184
    條第1項前段、第191條之2前段分別定有明文。次按汽車倒
    車時，應顯示倒車燈光或手勢後，謹慎緩慢後倒，並應注意
    其他車輛及行人，道路交通安全規則第110條第2款亦有明定
    。本件系爭事故地點雖位在停車場內，而非一般道路，然道
    路交通安全法規就汽車行駛時應盡之注意義務等規定，於非
    一般道路時，「原則上」應無不同，自非不得援引相關注意
    義務之規範，於非道路發生車輛碰撞時加以適用。查本件被
    告於上開時、地駕駛車輛倒車時，應注意後方之其他車輛，
    謹慎緩慢後倒，而依當時情形，並無不能注意之情事，竟疏
    未注意及此而擦撞系爭車輛，致系爭車輛受有損害，被告前
    開駕車過失行為與系爭車輛毀損之結果間具有相當因果關係
    ，原告主張被告應負侵權行為損害賠償責任，應屬可採。
　㈢按負損害賠償責任者，除法律另有規定或契約另有訂定外，
    應回復他方損害發生前之原狀。因回復原狀而應給付金錢者
    ，自損害發生時起，加給利息。前述第1項情形，債權人得
    請求支付回復原狀所必要之費用，以代回復原狀，民法第21
    3條定有明文。又請求賠償物被毀損所減少之價額，得以修
    復費用為估定之標準，但以必要者為限，如修理材料以新品
    換舊品，應予折舊（最高法院77年度第9次民事庭會議決議㈠
    意旨參照）。本件被告既因過失損壞系爭車輛，則對於系爭
    車輛遭被告撞擊所須支出必要修理費用之損害，自應負賠償
    責任。查系爭車輛因系爭事故受損而支出14,278元（含零件
    費用6,085元、板金費用2,002元、烤漆費用6,191元），且
    系爭車輛為98年8月（未載日以15日計算）出廠等情，有原
    告提出之行車執照、估價單及統一發票在卷可憑（見本院卷
    第17頁、第23頁至第27頁），迄至系爭事故發生時之109年6
    月18日，固已超過行政院所頒固定資產耐用年數表之其他業
    用客車之5年年數，惟於系爭事故發生時，系爭車輛仍正常
    使用中，難認已無殘餘價值，故本院參酌營利事業所得稅查
    核準則第95條第8款：「營利事業折舊性固定資產，於耐用
    年限屆滿仍繼續使用者，其殘值得自行預估可使用年數並重
    新估計殘值後，按原提列方式計提折舊」、所得稅法第51條
    第1項前段：「固定資產之折舊方法，以採用平均法、定率
    遞減法、年數合計法、生產數量法、工作時間法或其他經主
    管機關核定之折舊方法為準」，及該法施行細則第48條第1
    款：「本法第51條所定固定資產之折舊方法，採平均法者，
    以固定資產成本減除殘值後之餘額，按固定資產耐用年數表
    規定之耐用年數平均分攤，計算每期折舊額」規定，認採用
    「平均法」計算其最後1 年折舊後之殘值作為系爭車輛零件
    之殘餘價值【計算式：取得價格÷（耐用年限＋1）＝殘值】，
    應屬合理，是系爭車輛更換之零件費用6,085元，依前揭平
    均法計算其折舊後零件之殘餘價值為1,014元【計算式：6,0
    85元÷（5＋1）≒1,014元（小數點以下四捨五入）】，加計毋
    庸折舊之板金費用2,002元、烤漆費用6,191元，總計系爭車
    輛所受損害應為9,207元。
　㈣按被保險人因保險人應負保險責任之損失發生，而對於第三
    人有損失賠償請求權者，保險人得於給付賠償金額後，代位
    行使被保險人對於第三人之請求權；但其所請求之數額，以
    不逾賠償金額為限，保險法第53條第1項定有明文。再按損
    害賠償祇應填補被害人實際損害，保險人代位被害人請求損
    害賠償時，依保險法第53條第1項規定，如其損害額超過或
    等於保險人已給付之賠償金額，固得就其賠償之範圍，代位
    請求賠償，如其損害額小於保險人已給付之賠償金額，則保
    險人所得代位請求者，應祇以該損害額為限（最高法院65年
    台上字第2908號判例意旨參照）。本件訴外人即被保險人許
    梅英因被告之行為致系爭車輛受有損害，其回復原狀所需修
    理費用所得請求之金額為9,207元，即為許梅英實際之損害
    ，原告於給付保險金後，固得代位被保險人對被告請求損害
    賠償，惟其所得代位請求者，應祇在上開損害額範圍內。是
    原告依保險法第53條第1項請求被告給付9,207元，為有理由
    ，應予准許；逾此範圍之請求，即屬無據，應予駁回。
四、綜上所述，原告依民法侵權行為法律關係及保險法第53條第
    1項之規定，請求被告給付9,207元及自起訴狀繕本送達翌日
    即111年4月7日起（起訴狀繕本於111年4月6日送達被告，送
    達證書見本院卷第45頁）至清償日止，按週年利率5％計算之
    利息，為有理由，應予准許，逾此範圍之請求，則無理由，
    應予駁回。
五、按各當事人一部勝訴、一部敗訴者，其訴訟費用，由法院酌
    量情形，命兩造以比例分擔或命一造負擔，或命兩造各自負
    擔其支出之訴訟費用；小額事件第一審法院為訴訟費用之裁
    判時，應確定其費用額，民事訴訟法第79條、第436 條之19
    第1項分別定有明文。本院酌量兩造訴訟勝敗情形，認第一
    審訴訟費用即裁判費1,000元，由被告負擔645元，餘由原告
    負擔，爰判決如主文第3項所示。
六、本件原告勝訴部分，係屬民事訴訟法第436條之8第1項小額
    訴訟事件所為被告敗訴之判決，依同法第436條之20規定，
    應依職權宣告假執行。
七、訴訟費用負擔之依據：民事訴訟法第79條。   
中　　華　　民　　國　　111 　年　　5    　 月　 　31 　
　日
　　　　　　　　　新市簡易庭     法       官   施志遠
以上正本與原本相符。
如不服本判決，應於送達後20日內，向本院提出上訴狀並表明上
訴理由，如於本判決宣示後送達前提起上訴，應於判決送達後20
日內補提上訴理由書（須附繕本）。如委任律師提起上訴，應一
併繳納上訴審裁判費。
對於小額程序之第一審判決之上訴，非以其違背法令之理由，不
得為之。且上訴狀內應記載表明㈠原判決所違背之法令及其具體
內容。㈡依訴訟資料可認為原判決有違背法令之具體事實。
中　　華　　民　　國　　111 　年　　5 　 月　 　31 　 日
             　                                             書 記 官   黃心瑋